【裁判字號】    99,抗,1334
【裁判日期】    991112
【裁判案由】    聲請解除限制出境
【裁判全文】
臺灣高等法院刑事裁定                  99年度抗字第1334號
抗  告  人
即  被  告  甲○○
上列抗告人等因涉殺人等案聲請解除限制出境案件，不服臺灣臺
北地方法院中華民國99年10月12日裁定（99年度聲字第2124號）
，提起抗告，本院裁定如下：
    主  文
抗告駁回。
    理  由
一、原裁定意旨略以：抗告人即被告因涉殺人等案件，經檢察官
    提起公訴，於原審移審訊問後，認其犯罪嫌疑重大，所涉刑
    法第27 1條第1項、第2項之殺人既遂、未遂罪，為最輕本刑
    5 年以上有期徒刑之罪，抗告人雖係自動到案，然其於偵查
    中經合法傳、拘均未到案，經檢察官發布通緝後，始與同案
    被告龍雨海、何億福於 2日內先後到案，而其等到案供述之
    情節均避重就輕，有事實足認其有勾串共犯之虞，而認有羈
    押之原因，但無羈押之必要，准予新臺幣30萬元交保後，當
    庭釋放，並限制住居及限制出境、出海，有原審99年 3月12
    日訊問筆錄在卷可按。本案雖經原審於99年8月3日審理終結
    、於同月20日宣判，然本案尚未確定終結，公訴人尚得就被
    告被訴殺人部分，向在覆審制下同屬事實審之本院提出上訴
    ，是原審認前項原因依然存在，為俾利將來訴訟之進行，仍
    有限制出境之必要，且目前尚無其他處分替代限制出境處分
    之可能。從而，本件抗告人聲請解除限制出境，礙難准許，
    應予駁回等語。
二、抗告意旨略以：伊於原審訴訟程序進行中，均按時到庭，並
    無妨礙訴訟之進行，且伊所涉殺人罪嫌，業經原審判決無罪
    在案，故伊並不具有羈押之原因，亦無串供或串證之虞，而
    無限制出境之必要，爰請求解除對伊限制出境之處分云云。
三、按限制出境處分，性質上屬於限制住居之一種，目的在防止
    被告逃亡，確保被告能於審判時到庭，以利刑事訴訟程序之
    進行，解除限制出境與否，自應以訴訟之進行及證據之調查
    是否因此而受影響為判斷依據。又限制住居、限制出境僅在
    保全刑事偵查、審判、執行之順利進行，屬於刑事訴訟之保
    全程序，非為確定被告對於本案是否應負擔罪責與是否應科
    處刑罰之問題，有關限制出境之事由是否具備、是否具有限
    制出境必要性之審酌，毋須如同本案有罪或無罪之判決，應
    採嚴格證明法則，將所有犯罪事實證明至「無合理懷疑之確
    信程度」，易言之，僅須依自由證明法則，對前揭要件事實
    證明至讓法院相信「很有可能如此」之程度即可。倘依卷內
    證據，被告犯罪嫌疑重大，確有出境滯留他國不歸而逃亡之
    可能性存在，自足影響審判之進行或刑罰之執行，依法當得
    為必要之限制出境強制處分，以確保被告到庭接受審判或執
    行。又被告是否有限制出境之必要，而予以限制出境之強制
    處分，以及限制出境後其原因是否仍然存在，核屬事實認定
    問題，受訴法院自有依法認定裁量，並按訴訟進行程度及其
    他一切情狀，斟酌認定之權。
四、經查：抗告人即被告甲○○因涉犯刑法第271條第 1項、第2
    項之殺人既遂、未遂罪嫌，經檢察官提起公訴，由原審以98
    年度重訴字第33號及99年度重訴字第 6號案件審理時，原審
    為使訴訟得以進行，並確保若抗告人受有罪判決確定後能到
    案執行，而認有對抗告人限制出境之必要，於99年 3月12日
    諭令予以限制住居及限制出境、出海在案。嗣原審審理後，
    認抗告人涉犯共同犯傷害罪，處有期徒刑6月，至抗告人被
    訴殺人罪部分，則為無罪之諭知。抗告人於原審判決後，聲
    請解除出境之限制，經原審駁回抗告人解除限制出境之聲請
    ，已說明其認定、裁量之理由，揆諸前揭說明，核屬原審職
    權之適法行使，矧抗告人所涉犯殺人罪部分，雖經原審判決
    無罪，惟業經公訴人提起上訴，現由本院以99年上訴字第38
    20號案件審理中，尚未確定，且殺人罪之法定刑為死刑、無
    期徒刑或十年以上有期徒刑，則對其施以限制出境、出海之
    處分，相較於羈押處分之嚴重手段已屬輕微，故原審裁定尚
    無逾越比例原則之處。又縱抗告人於原審審理期間雖均有按
    時到庭，惟尚未能確保將來刑事審判程序或執行等程序均能
    順利進行，抗告人據為解除限制出境之理由，於法未合。從
    而，抗告人所執前揭理由業經原審詳細說明認定衡酌之依據
    後，駁回抗告人解除限制出境之聲請，經核於法尚無不合，
    抗告意旨仍執前詞指摘原裁定不當，請求撤銷原裁定，並解
    除限制出境，為無理由，應予駁回。
據上論結，應依刑事訴訟法第412條，裁定如主文。
中    華    民    國    99    年    11    月    12    日
                  刑事第七庭  審判長法  官  趙功恆
                                    法  官  楊智勝
                                    法  官  游紅桃
以上正本證明與原本無異。
不得再抗告。
                                    書記官  戴伯勳
中    華    民    國    99    年    11    月    15    日

司法院資訊處製作；財團法人民間司法改革基金會備份。
